【裁判字號】    98,交聲,349
【裁判日期】    980512
【裁判案由】    違反道路交通管理處罰條例聲明異議
【裁判全文】
臺灣士林地方法院交通事件裁定         98年度交聲字第349號
原處分機關  交通部公路總局臺北區監理所蘆洲監理站
異  議  人
即受處分人  乙○○
上列異議人即受處分人因違反道路交通管理處罰條例案件，對於
交通部公路總局臺北區監理所蘆洲監理站於民國97年12月31日所
為之處分（北監蘆字第裁46-A00000000號）不服，聲明異議，本
院裁定如下：
    主  文
原處分撤銷。
乙○○在禁止臨時停車處所停車，處罰鍰新臺幣陸佰元。
    理  由
一、按汽車駕駛人在禁止臨時停車處所停車者，處新臺幣（下同
    ）600 元以上1,200 元以下罰鍰，此道路交通管理處罰條例
    第56條第1 項第1 款定有明文。次按汽車駕駛人違規停車而
    駕駛人不在場，當場不能舉發，得以非固定式科學儀器取得
    證據資料證明其行為違規，記明車輛牌照號碼、車型等可資
    辨明之資料，以汽車所有人為被通知人製單逕行舉發，此見
    道路交通管理處罰條例第7 條之2 第1 項第7 款、第2 項第
    4 款、第4 項亦定有明文。
二、原處分意旨略以：異議人即受處分人乙○○所有車牌號碼LV
    5-305 號重型機車，於民國97年5 月29日下午5 時50分許，
    在臺北市○○○路○ 段147 巷處劃有紅線標誌路段禁止臨時
    停車之處所停車，故依道路交通管理處罰條例第56條第1 項
    第1 款，裁處罰鍰1,200 元等語。
三、異議意旨略以：伊並未違規停車，伊所有之車牌號碼LV5-30
    5 號重型機車係遭人搬動，又伊並未收受舉發通知單，無從
    得知本件應到案之時日以及處所，原處分機關竟以伊逾期未
    到案為由加重裁處罰鍰1,200 元，伊有所不服，爰依法聲明
    異議等語。
四、經查：
  (一)證人即舉發本件之臺北市政府警察局大安分局交通分隊警員
    甲○○到庭證稱：伊於97年5 月29日，在臺北市○○○路○
    段147 號巷口見異議人所有車牌號碼LV5-305 號之重型機車
    停放在紅線上，伊遂拍照並予以舉發等語（見本院卷第22頁
    ），復有採證照片2 張在卷足憑（見本院卷第5 頁），是本
    件異議人前揭違規事證明確，堪予認定。至異議人所稱係他
    人搬動其所有之重型機車，致遭認有於禁止臨時停車處所停
    車之違規等云云，然本件舉發案件係屬以科學儀器所攝錄之
    記錄資料做為認定違規依據之逕行舉發情形，而本件舉發人
    所用之科學儀器即相機之功能特性僅得捕捉事發斯時片刻畫
    面，難以期待舉發人就整體事件發經過有所通盤舉查，故舉
    發人僅憑事發當時所攝錄之違規情狀予以舉發既屬適法，至
    於是否曾有他人行為介入等情，仍需有具體事證作為依據，
    不得僅憑片面辯詞，認作為阻卻違反交通法規責任之理由，
    是本件異議人所執辯駁，因未見任何具體事證相佐，礙難採
    信。
  (二)惟按道路交通管理處罰條例第8 條第2 項規定：違反本條例
    之行為，於裁決前，應給予違規行為人陳述之機會；同條例
    第9 條第1 項另規定：本條例所定罰鍰之處罰，行為人接獲
    違反道路交通管理事件通知單後，於15日內得不經裁決，逕
    依第92條第3 項之罰鍰基準規定，向指定之處所繳納結案；
    不服舉發事實者，應於15日內，向處罰機關陳述意見；其不
    依通知所定期限前往指定處所聽候裁決，且未依規定期限繳
    納罰鍰結案或向處罰機關陳述意見者，處罰機關得逕行裁決
    之。此違規行為人自動繳納罰鍰及裁決前陳述意見之權利，
    須仰賴將舉發違反道路交通管理事件通知單於應到案日期15
    日以上送達於被舉發人，並在通知單上載明，而加以保障。
    復按處理違反道路交通管理事件，有關文書送達之程序，依
    行政程序法之規定，違反道路交通管理事件統一裁罰基準及
    處理細則第5 條定有明文。再送達，於應受送達人之住居所
    、事務所或營業所為之；於應送達處所不獲會晤應受送達人
    時，得將文書付與有辨別事理能力之同居人、受僱人或應送
    達處所之接收郵件人員；又送達不能依前2 條規定為之者，
    得將文書寄存送達地之地方自治或警察機關，並作送達通知
    書2 份，1 份黏貼於應受送達人住居所、事務所、營業所或
    其就業處所門首，另1 份交由鄰居轉交或置於該送達處所信
    箱或其他適當位置，以為送達；由郵務機關為送達者，得將
    文書寄存於送達地之郵政機關，行政程序法第72條第1 項前
    段、第73條第1 項及第74條第1 項、第2 項分別定有明文。
    查本件舉發違反道路交通管理事件通知單經郵寄違規車輛車
    籍登記地，後因招領逾期無人簽收而退回，嗣臺北市政府警
    察局交通警察大隊乃依法辦理寄存送達程序，並於97年7 月
    17日寄存送達於淡水義山郵局，有臺北市政府警察局交通警
    察大隊98年3 月11日北市警交大執字第09830888600 號函暨
    送達證書1 紙在卷可憑（見本院卷第11頁、第14頁），然該
    舉發違反道路交通管理事件通知單上所載本件應到案之日期
    卻為97年7 月14日，亦有該通知單1 紙附卷足佐（見本院卷
    第28頁），足見異議人未被賦予上揭法規所定15日陳述意見
    期間且亦無從知悉到案時間、處所等情，確屬實在，據此，
    當無從期待異議人準時到案繳納罰鍰或陳述意見待候裁決，
    是本件交通事件處分機關以異議人逾期未到案為由，逕自加
    重裁處，自有違誤。
五、綜上所述，本件異議人違規事實雖屬明確，惟該舉發違反道
    路交通管理事件通知單並未於其上所載應到案日期前合法送
    達異議人，原處分機關遽以異議人逾越應到案期限60日以上
    ，裁處法定最高額之罰鍰1,200 元，即有可議。異議人聲明
    異議之理由，雖非可採，惟原處分既有不當，自應由本院依
    法將原處分撤銷。另依前揭處理細則第2 條第1 項、第43條
    第1 項，並參酌違反道路交通管理事件統一裁罰基準表，依
    法裁處法定最低額之罰鍰600 元。
據上論斷，應依道路交通案件處理辦法第20條前段，裁定如主文
。
中    華    民    國    98    年    5     月    12    日
                  交通法庭法  官  劉育琳
以上正本證明與原本無異。
如不服本裁定應於裁定送達後5 日內向本院提出抗告狀。
                          書記官  朱宮瑩
中    華    民    國    98    年    5     月    12    日


司法院資訊處製作；財團法人民間司法改革基金會備份。
